【裁判字號】    90,易緝,56
【裁判日期】    900322
【裁判案由】    偽造文書
【裁判全文】
臺灣臺北地方法院刑事判決                            九十年度易緝字第五六號
    公  訴  人  臺灣臺北地方法院檢察署檢察官
    被      告  乙○○
右列被告因偽造文書案件，經檢察官提起公訴（八十三年度偵字第二五五九０號），
本院判決如左：
    主  文
乙○○連續偽造署押，足以生損害於公眾及他人，處有期徒刑陸月，如易科罰金以參
佰元折算壹日。
如附表所示偽造之「甲○○」簽名署押及指印均沒收。
    事  實
一、乙○○於民國八十二年一月十五日，知悉張清標因涉有竊盜罪嫌經警移送臺灣臺
    北地方法院檢察署偵辦，為謀私利，透過張清標之表姊王秀芒，使張清標陷於錯
    誤而交付活動費新台幣十二萬元，案經該署檢察官自動檢舉偵辦乙○○所涉詐欺
    罪嫌。詎乙○○為避免身分遭識破，竟萌生冒充其堂兄「甲○○」名義應訊，並
    基於偽造署押之概括犯意，先於八十二年二月二日該署檢察官偵訊時，謊報「甲
    ○○」之姓名及年籍資料應訊，並於附表編號一所示筆錄上偽造「甲○○」之簽
    名署押一枚；嗣因該署檢察官以罪嫌重大並有串證之虞，諭知乙○○應予收押並
    禁止接見通信，而將乙○○羈押於臺灣臺北看守所時，乙○○復於附表編號二所
    示之文件上偽造「甲○○」之指印十枚；再於八十二年三月二日該署檢察官偵訊
    時，乙○○為達同一冒名應訊之目的，承前揭犯意，於附表編號三所示筆錄上偽
    造「甲○○」之簽名署押一枚。迨於上開詐欺案件經檢察官起訴移送本院審理後
    ，乙○○賡續上開犯意，連續於八十二年三月二十日、同年四月二日，在附表編
    號四、五之筆錄上偽造「甲○○」之簽名署押各一枚，足以生損害於「甲○○」
    及司法機關偵審對象之正確性。嗣乙○○移送臺灣臺北地方法院檢察署執行時，
    該署執行檢察官始查出上情。
二、案經臺灣臺北地方法院檢察署自動檢舉偵查起訴。
    理  由
一、右揭事實，業據被告乙○○於本院審理中坦承不諱，核與被害人「甲○○」於臺
    灣臺北地方法院檢察署執行檢察官偵訊中所述之情節相符（該署八十三年度執字
    第一七四一號執行卷宗所附八十三年四月二十日訊問筆錄），並有如附表所示之
    文件在卷可稽；另被告被收押按捺於臺灣臺北看守所刑事被告人相表上之入所指
    紋，經該署檢察官函送內政部警政署刑事警察局比對，該局於八十三年五月二十
    七日以八三刑紋字第六七三二五號函覆認與甲○○本人之指紋不同，而與該局檔
    存乙○○役男指紋卡指紋相同，並有局紋字第一八七號指紋鑑定書等在卷可稽；
    按「被告之自白，非出於強暴、脅迫、利誘、詐欺、違法羈押或其他不正之方法
    ，且與事實相符者，得為證據」「被告之自白，不得作為有罪判決之唯一證據，
    仍應調查其他必要之證據，以察其是否與事實相符。」刑事訴訟法第一百五十六
    條第一項、第二項分別定有明文。本院依（一）被害人甲○○於檢察官偵查中之
    指訴（二）如附表所示之文件（三）內政部警政署刑事警察局八三刑紋字第六七
    三二五號函所附之局紋字第一八七號鑑定書等補強證據，足資擔保被告就前開犯
    罪事實所為之任意性自白具有相當程度之真實性，而使本院得確信被告前述自白
    之犯罪事實確屬真實；本件事證明確，被告犯行洵堪認定。
二、核被告乙○○於附表所示之文件上偽造「甲○○」之簽名署押及指印之行為，係
    犯刑法第二百十七條第一項之偽造署押罪。被告先後多次偽造署押犯行，時間緊
    接，所犯係構成要件相同之罪，顯係基於概括犯意為之，應依連續犯之規定論以
    一偽造署押罪，並依法加重其刑。爰審酌被告冒名應訊，影響司法機關偵審之正
    確性，並損及真正名義人之權益，及其犯罪之動機、目的、手段暨犯罪所生之危
    害等一切情狀，量處如主文所示之刑，並諭知易科罰金之折算標準。
三、附表編號二所示之指印，按諸最高法院八十年度台非字第二七七號判決要旨：刑
    法第二百十七條所稱之「偽造署押」，係指行為人冒用本人名義在文件上簽名或
    為民法第三條第三項所稱指印之類似簽名之行為者而言；是該指印同為代表被冒
    用者之姓名，作用及效力與署押無異；故附表附表編號一至五文件上，被告乙○
    ○所偽造之「甲○○」之簽名署押及指印，均應依刑法第二百十九條宣告沒收。
四、公訴意旨另以：被告於本院八十二年四月十二日審判筆錄上偽造「甲○○」之署
    押；然查八十二年四月十二日係審判庭，被告乙○○並未在審判筆錄上簽名；是
    此部分公訴人指訴之犯行，尚屬不能證明，惟公訴人認此部分與前揭論罪科刑之
    部分，具有連續犯關係，屬裁判上一罪，爰不另為無罪之諭知，併此敘明。
據上論斷，應依刑事訴訟法第二百九十九條第一項前段、刑法第五十六條、第二百十
七條第一項、第四十一條第一項前段、第二百十九條，罰金罰鍰提高標準條例第二條
，判決如主文。
本案經檢察官楊榮宗到庭執行職務。
中      華      民      國      九十      年      三     月   二十二    日
                                臺灣臺北地方法院刑事第六庭
                                          法  官    梁耀鑌
右正本證明與原本無異。
如不服本判決，應於判決送達後十日內向本院提出上訴狀 (應附繕本) ，上訴於
臺灣高等法院。
                                          書記官    梁淑時
中      華      民      國      九十      年      三     月   二十七    日
附錄本案論罪科刑法條：
刑法第二百十七條第一項
偽造印章、印文或署押，足以生損害於公眾或他人者，處三年以下有期徒刑。
盜用印章、印文或署押，足以生損害於公眾或他人者，亦同。
附表：
┌─┬────────────────────┬───────────┐
│編│文件類別                                │偽造之署押種類及數量  │
│號│                                        │                      │
│  │                                        │                      │
├─┼────────────────────┼───────────┤
│一│臺灣臺北地方法院檢察署八十二年二月二日  │上開筆錄上偽造之「游其│
│  │訊問筆錄。                              │發」之簽名署押一枚。  │
│  │（八十二年度他字第二六九號偵查卷第八頁）│                      │
├─┼────────────────────┼───────────┤
│二│八十二年二月二日製作之「甲○○」刑事被告│偽造之「甲○○」指印共│
│  │人相表（影本附於八十三年度偵字第二五五九│十枚。                │
│  │０卷第七頁）                            │                      │
│─┴────────────────────┴───────────│
│三│臺灣臺北地方法院檢察署八十二年三月二日訊│上開筆錄上偽造之「游其│
│  │問筆錄。                                │發」之簽名署押一枚。  │
│  │（八十二年度偵字第三六三三號偵查卷第二十│                      │
│  │二頁）                                  │                      │
├─┼────────────────────┼───────────┤
│四│本院八十二年三月二十日訊問筆錄。        │上開筆錄上偽造之「游其│
│  │（本院八十二年度易字第二二一六號刑事卷宗│發」之簽名署押一枚。  │
│  │第六頁）                                │                      │
├─┼────────────────────┼───────────┤
│五│本院八十二年四月二日訊問筆錄。          │上開筆錄上偽造之「游其│
│  │（本院八十二年度易字第二二一六號刑事卷宗│發」之簽名署押一枚。  │
│  │第二十三頁反面）                        │                      │
  ─┴────────────────────┴───────────


司法院資訊處製作；財團法人民間司法改革基金會備份。
